臺灣新北地方法院刑事判決
111年度原交易字第20號
公  訴  人  臺灣新北地方檢察署檢察官
被      告  陳成明


選任辯護人  黃福裕律師（法扶律師）
上列被告因公共危險案件，經檢察官提起公訴（111年度偵字第1
6610號），本院判決如下：
    主  文
陳成明犯不能安全駕駛動力交通工具罪，處有期徒刑肆月，如易
科罰金，以新臺幣壹仟元折算壹日。
    事  實
一、陳成明自民國111年3月20日晚間6時許起，在新北市土城區
    水源街某小吃店內飲酒後，吐氣所含酒精濃度已達每公升0.
    25毫克以上，竟仍於同日晚間8時45分許，在新北市土城區
    青和街某停車場騎乘電動自行車上路，嗣於同日晚間8時53
    分許，行經新北市○○區○○路000巷0號前時為警攔查，經警發
    現其散發酒味，並於同日晚間9時10分許，測得其吐氣所含
    酒精濃度達每公升0.42毫克，而悉上情。　　
二、案經新北市政府警察局土城分局報告臺灣新北地方檢察署檢
    察官偵查起訴。
    理  由
壹、證據能力
　　按被告以外之人於審判外之言詞或書面陳述，除法律有規定
    者外，不得作為證據；又被告以外之人於審判外之陳述，雖
    不符合同法第159條之1至第159條之4之規定，但經當事人於
    審判程序同意作為證據，法院審酌該言詞陳述或書面陳述作
    成時之情況，認為適當者，亦得為證據；又當事人、代理人
    或辯護人於法院調查證據時，知有第159條第1項不得為證據
    之情形，而未於言詞辯論終結前聲明異議者，視為有前項之
    同意，刑事訴訟法第159條第1項及第159條之5分別定有明文
    。查本判決下列所引用之各項證據方法之證據能力，被告陳
    成明、辯護人及檢察官已於本院審理中，明示同意作為證據
    使用（見本院卷第37頁），本院審酌該等言詞陳述及書面陳
    述作成時之情況，並無不宜作為證據之情事，依刑事訴訟法
    第159條之5之規定，自得作為證據。
貳、實體部分
一、上開犯罪事實，業據被告於警詢、偵訊、本院準備程序及審
    理中均坦承不諱（見111年度偵字第16610號卷【下稱偵卷】
    第13至15、43頁；本院卷第36、68頁），並有新北市政府警
    察局土城分局當事人酒精測定紀錄表、新北市政府警察局舉
    發違反道路交通管理事件通知單各1份在卷可按（見偵卷第2
    5、27頁），足徵被告上開任意性自白與事實相符，可資採
    為認定事實之依據，本案事證明確，被告犯行堪以認定，應
    予依法論科。
二、論罪科刑
　㈠核被告所為，係犯刑法第185條之3第1項第1款之公共危險罪
    。
　㈡刑之加重、減輕事由說明：
　⒈累犯：
　　按司法院釋字第775號解釋，依解釋文及理由之意旨，係指
    構成累犯者，不分情節，一律加重最低本刑，於不符合刑法
    第59條所定要件之情形下，致生行為人所受之刑罰超過其所
    應負擔罪責之個案，不符罪刑相當原則、比例原則。於此範
    圍內，在修正前，為避免發生上述罪刑不相當之情形，法院
    就該個案應裁量是否加重最低本刑；依此，該解釋係指個案
    應量處最低法定刑、又無法適用刑法第59條在內減輕規定之
    情形，法院應依此解釋意旨裁量不予加重最低本刑（最高法
    院108年度台上字第338號判決意旨參照）。被告前因公共危
    險案件，經本院以107年度原交簡字第204號判處有期徒刑3
    月確定，於108年1月21日易科罰金執行完畢等情，有被告之
    臺灣高等法院前案紀錄表1份在卷可稽（見本院卷第87至89
    頁），且為被告於本院準備程序中坦認在卷（見本院卷第37
    頁），堪以認定。其於受有期徒刑之執行完畢後，5 年以內
    故意犯本件有期徒刑之罪，為累犯，又本案被告之犯罪情節
    ，均無上開情事，尚無依上開解釋意旨裁量不予加重最低本
    刑之餘地，附此敘明。
　⒉自首：
　　辯護人雖主張被告係於員警進行酒精濃度測驗前，即主動告
    知警方自己有飲酒情事，應有刑法第62條自首減輕其刑規定
    之適用等語。然經本院當庭勘驗員警密錄器畫面結果，員警
    於攔停被告騎乘之電動自行車後，立即詢問被告「有沒有喝
    酒？」，被告則答稱「有、有、有」等語，員警遂透過無線
    電請求同仁攜帶酒測設備到場對被告進行酒精濃度測試等情
    ，有本院勘驗筆錄暨附件1份在卷可按（見本院卷第73至80
    頁），證人即攔檢被告之員警蔡有智於本院審理時具結證稱
    ：我攔檢被告的原因是因為（電動）自行車不能雙載，且後
    方乘客又沒有戴安全帽，第一時間我並不知道被告有喝酒，
    只是要勸導而已；當時一攔下來就有聞到被告酒味很重，因
    為我們距離很近，我一聞到酒味時就懷疑被告有喝酒，然後
    我就詢問被告有沒有喝酒，被告也承認等語（見本院卷第65
    至66頁），佐之查獲現場對話過程中，證人蔡有智確曾向被
    告表示「我想說味道怎麼這麼重。騎這個不能酒駕啦」、「
    味道很重」等語乙情，有前引勘驗筆錄1份可參（見本院卷
    第76頁），足見證人蔡有智上開證稱於攔查現場即有聞到被
    告身上散發酒味一事應屬真實。從而，被告雖於員警詢問時
    立即坦承酒後騎乘電動自行車乙情不諱，惟員警於被告坦承
    犯行前，依被告騎乘電動自行車遭攔停時身上散發酒味等客
    觀情形，應足以就被告本案公共危險犯行產生具體懷疑，始
    會進而詢問被告有無飲酒，而被告經警詢問後坦承犯罪，應
    屬於自白性質，難認有自首減刑規定之適用，附此敘明。
　㈢科刑審酌：
　　爰以行為人之責任為基礎，審酌被告除前揭經論以累犯之不
    能安全駕駛之公共危險案件前科不予重複評價外，尚曾於99
    、106年間，同因不能安全駕駛之公共危險案件經判處罪刑
    確定，觀之前揭前案紀錄即明，當知酒醉駕駛為法令禁止事
    項，仍一再觸犯相同罪名之犯罪，顯未能記取教訓，亦無視
    政府禁令，足彰其法治觀念欠佳，義務違反程度非微；然考
    量其遭查獲之初即坦承犯行，態度非惡，尚見悔意，且本案
    駕駛行為幸未肇事；並斟酌被告自陳教育程度為國小畢業、
    從事臨時工、日薪新臺幣1千元、與已成年之子女及孫子同
    住、需扶養孫子及母親之智識程度、經濟及家庭生活狀況（
    見本院卷第68頁）等一切情狀，量處如主文所示之刑，並諭
    知易科罰金之折算標準。
據上論斷，應依刑事訴訟法第299條第1項前段，判決如主文。
本案經檢察官黃育仁提起公訴，檢察官宋有容到庭執行職務。
中　　華　　民　　國　　111 　年　　9 　　月　　23　　日
                  刑事第五庭　　法　官  王筱維　　　　
上列正本證明與原本無異。
如不服本判決，應於判決送達後20日內敘明上訴理由，向本院提
出上訴狀 (應附繕本) ，上訴於臺灣高等法院。其未敘述上訴理
由者，應於上訴期間屆滿後20日內向本院補提理由書「切勿逕送
上級法院」。
                                書記官  陳昱淇
中　　華　　民　　國　　111 　年　　9 　　月　　23　　日
附錄本判決論罪科刑法條全文：
《中華民國刑法第185條之3》
駕駛動力交通工具而有下列情形之一者，處3年以下有期徒刑，
得併科30萬元以下罰金：
一、吐氣所含酒精濃度達每公升零點二五毫克或血液中酒精濃度
    達百分之零點零五以上。
二、有前款以外之其他情事足認服用酒類或其他相類之物，致不
    能安全駕駛。
三、服用毒品、麻醉藥品或其他相類之物，致不能安全駕駛。
因而致人於死者，處3年以上10年以下有期徒刑，得併科2百萬元
以下罰金；致重傷者，處1年以上7年以下有期徒刑，得併科1百
萬元以下罰金。
曾犯本條或陸海空軍刑法第54條之罪，經有罪判決確定或經緩起
訴處分確定，於十年內再犯第1項之罪因而致人於死者，處無期
徒刑或5年以上有期徒刑，得併科3百萬元以下罰金；致重傷者，
處3年以上10年以下有期徒刑，得併科2百萬元以下罰金。